【裁判字號】    99,上訴,1609
【裁判日期】    990721
【裁判案由】    毒品危害防制條例
【裁判全文】
臺灣高等法院刑事判決                99年度上訴字第1609號
上  訴  人
即  被  告  甲○○
上列上訴人因違反毒品危害防制條例案件，不服臺灣板橋地方法
院98年度訴字第4313號，中華民國99年1 月18日第一審判決（起
訴案號：臺灣板橋地方法院檢察署98年度毒偵字第7345號），提
起上訴，本院判決如下：
    主  文
上訴駁回。
    事  實
一、甲○○前於民國89年間，因施用第一級毒品案件，經臺灣板
    橋地方法院以89年度毒聲字第5527號裁定送觀察、勒戒後，
    因認有繼續施用之傾向，復經臺灣板橋地方法院以89年度毒
    聲字第6338號裁定令入戒治處所施以強制戒治，嗣於90年11
    月1 日強制戒治執行完畢，並經臺灣板橋地方法院檢察署檢
    察官以90年度戒毒偵字第69 3號為不起訴處分確定；另於94
    年間，因施用第一級毒品案件，經臺灣高等法院以94年度上
    訴字第3464號判決判處有期徒刑1 年，並經最高法院以95年
    度台上字第843 號判決上訴駁回確定；又於95年間，因施用
    毒品案件，經臺灣板橋地方法院以95年度訴字第915 號判決
    判處有期徒刑1 年確定；再於95年間，因施用第二級毒品案
    件，經臺灣板橋地方法院以95年度簡字第4216號判決判處有
    期徒刑5 月確定，上開2 罪嗣因合於中華民國九十六年罪犯
    減刑條例規定，經臺灣板橋地方法院以96年度聲減字第3295
    號裁定均予減刑，並定應執行刑為有期徒刑8 月確定，經與
    前開有期徒刑1 年部分接續執行，於96年10月31日縮刑期滿
    執行完畢（以上犯罪於本案均構成累犯）。詎甲○○猶不知
    悔改，復基於施用第一級毒品海洛因之犯意，於98年9 月30
    日中午（起訴書略載為98年10月1 日為警採尿時回溯26小時
    內之某時點），在臺北縣三重市○○○路213 之3 號2 樓，
    施用第一級毒品海洛因1 次。嗣於98年10月1 日16時許，為
    警在臺北縣三重市○○○路213 之3 號前查獲甲○○與其兄
    陳李祥，並扣得彼二人所合資購買欲共同施用之第一級毒品
    海洛因1 包（驗餘淨重0.162 公克），經採其尿液送驗結果
    ，呈嗎啡、可待因陽性反應（按施用海洛因經水解後係呈嗎
    啡、可待因陽性反應），始查悉上情。
二、案經臺北市政府警察局中正第一分局移送臺灣板橋地方法院
    檢察署檢察官偵查起訴。
    理  由
壹、程序方面：
    按「除被告所犯為死刑、無期徒刑、最輕本刑為三年以上有
    期徒刑之罪或高等法院管轄第一審案件者外，於前條第一項
    程序進行中，被告先就被訴事實為有罪之陳述時，審判長得
    告知被告簡式審判程序之旨，並聽取當事人、代理人、辯護
    人及輔佐人之意見後，裁定進行簡式審判程序。」，刑事訴
    訟法第273 條之1 第1 項定有明文。查被告甲○○所犯上開
    事實欄所示之施用第一級毒品罪，並非最輕本刑為三年以上
    有期徒刑之罪，且被告於本院99年6 月17日準備程序及99年
    7 月7 日審判程序進行中，復就被訴之事實為有罪之陳述，
    經告知被告簡式審判程序之旨，被告及公訴人對於本件改依
    簡式審判程序審理亦均表示無意見，是本院即依刑事訴訟法
    第364 條準用同法第273 條之1 第1 項之規定，裁定本件進
    行簡式審判程序，合先敘明。
貳、實體方面：
一、認定犯罪事實所憑之證據及理由：
    訊據被告甲○○對於上揭犯罪事實均坦承不諱。且被告經警
    查獲後所採集之尿液，經送檢驗之結果，確呈嗎啡、可待因
    陽性反應（按施用海洛因經水解後係呈嗎啡、可待因陽性反
    應），有臺灣尖端先進生技醫藥股份有限公司98年10月9 日
    出具之濫用藥物檢驗報告及臺北市政府警察局偵辦毒品案件
    尿液檢體委驗單各1 件附卷可稽。此外，復有第一級毒品海
    洛因1 包（淨重0.164 公克，驗餘淨重0.162 公克）扣案足
    資佐證，而上開毒品經送鑑驗結果，確係第一級毒品海洛因
    ，重量亦如上述等情，亦有卷附交通部民用航空局航空醫務
    中心毒品鑑定書1 件足資佐證。是堪認被告自白施用第一級
    毒品海洛因應與事實相符。再觀之事實欄所載被告前案紀錄
    ，被告於初次經觀察、勒戒執行完畢釋放後5 年內，又因施
    用毒品犯行經論罪科刑，有臺灣高等法院被告前案紀錄表1
    件附卷可憑，其再犯本案，已不屬毒品危害防制條例第20條
    規定之「初犯」或「5 年後再犯」，自應依同條例第10條處
    罰（最高法院97年度第5 次刑事庭會議決議；最高法院98年
    度臺非字第12號判決參照）。是本案事證明確，被告犯行洵
    堪認定，應依法論科。
二、論罪理由：
    按海洛因係屬毒品危害防制條例第2 條第2 項第1 款所規定
    之第一級毒品，被告持有海洛因之低度行為，應為施用海洛
    因之高度行為所吸收，不另論罪。核被告所為，係犯毒品危
    害防制條例第10條第1 項施用第一級毒品罪。末查，被告前
    曾受有如事實欄一所載之犯罪科刑及執行情形，有臺灣高等
    法院被告前案紀錄表1 件在卷可憑，其於受有期徒刑之刑執
    行完畢後，5 年以內故意再犯本件有期徒刑以上之罪，為累
    犯，應依刑法第47條第1 項之規定加重其刑。
三、維持原判決及駁回上訴之理由：
  (一)原審以被告所為施用第一級毒品之犯行事證明確，適用毒品
    危害防制條例第10條第1 項、第18條第1 項前段，刑法第11
    條、第47條第1 項之規定，併審酌被告前已因施用毒品案件
    經送觀察勒戒及強制戒治，仍不能戒除毒癮，再次漠視法令
    禁制而犯本罪，顯見其戒除毒癮之意志薄弱，兼酌其施用毒
    品行為本質上係屬自我戕害行為，反社會性之程度應較低，
    暨其素行、犯罪動機、目的及犯後態度等一切情狀，量處有
    期徒刑9 月。再說明扣案之海洛因1 包（淨重0.164 公克，
    驗餘淨重0.162 公克），係屬查獲之第一級毒品，且因盛裝
    前開毒品之塑膠袋內所含毒品無法完全析離，應概認係屬查
    獲之第一級毒品，除檢驗用罄部分業已滅失毋庸宣告沒收銷
    燬外，爰依毒品危害防制條例第18條第1 項前段規定宣告沒
    收銷燬之。經核認事用法均無違誤，量刑亦屬妥適。被告雖
    辯稱上開扣案之毒品海洛因係其兄陳李祥所有，其並未施用
    亦未預備施用該毒品云云（見本院99年7 月7 日審判筆錄）
    ，然查前開扣案之毒品海洛因係被告與其兄陳李祥各出資新
    臺幣（下同）500 元，合計1000元向他人所購得，預備供陳
    李祥與被告一起施用等情，業經證人陳李祥在警詢中證述明
    確（見偵查卷第8 頁反面），足徵上開扣案之毒品海洛因確
    與被告有關，被告前開辯解並不足採，況扣案之毒品不問屬
    於犯人與否，本即應宣告沒收銷燬，毒品危害防制條例第18
    條第1 項前段定有明文，故原審在本件被告施用毒品犯行諭
    知宣告沒收銷燬扣案之毒品海洛因，並無不合，併予敘明。
  (二)被告上訴意旨略以：被警方同時查獲之陳李祥才被原審法院
    判處有期徒刑7 月，其竟被原審判處有期徒刑9 月，顯見原
    審量刑過重，請從輕量刑云云。惟查，被告之前曾於94年間
    ，因施用第一級毒品案件，經臺灣高等法院以94年度上訴字
    第3464號判決判處有期徒刑1 年，並經最高法院以95年度台
    上字第843 號判決上訴駁回確定；又於95年間，因施用毒品
    案件，經臺灣板橋地方法院以95年度訴字第915 號判決判處
    有期徒刑1 年確定等情，此有卷附臺灣高等法院被告前案紀
    錄表可稽，且被告就本件施用毒品犯行而言，係構成累犯，
    必須加重其刑，而本件施用施用第一級毒品罪之法定刑度，
    依毒品危害防制條例第10條第1 項之規定，係6 月以上5 年
    以下有期徒刑，再被告前即因施用毒品被判多次1 年以上之
    刑度，則原審就本件量處被告有期徒刑9 月，並未過重。況
    刑之量定，為求個案裁判之妥當性，法律賦予法院裁量之權
    ，量刑輕重，屬為裁判之法院得依職權自由裁量之事項，苟
    其量刑已以行為人之責任為基礎，並斟酌刑法第57條各款所
    列情狀，在法定刑度內，酌量科刑，如無偏執一端，致明顯
    失出失入情形，上級審法院即不得單就量刑部分遽指為不當
    或違法，原審關於被告科刑之部分，業已以被告之責任為基
    礎，並審酌被告素行、犯罪情節、犯後態度等一切情狀，就
    施用第一級毒品犯行，量處有期徒刑9 月，並未逾法定刑度
    ，經核亦無違誤，此均不能任意指摘為違法。從而，被告主
    張原審量刑過重，亦不足取。是被告之上訴為無理由，應予
    駁回。
據上論斷，應依刑事訴訟法第364 條、第273 條之1 第1 項、第
368 條，判決如主文。
本案經檢察官羅建勛到庭執行職務。
中    華    民    國    99    年    7     月    21    日
                  刑事第二十庭審判長法  官  楊貴雄
                                    法  官  林銓正
                                    法  官  許必奇
以上正本證明與原本無異。
如不服本判決，應於收受送達後10日內向本院提出上訴書狀，其
未敘述上訴之理由者並得於提起上訴後10日內向本院補提理由書
（均須按他造當事人之人數附繕本）「切勿逕送上級法院」。
                                    書記官  高郁婷
中    華    民    國    99    年    7     月    22    日
附錄：本案論罪科刑法條全文：
毒品危害防制條例第10條第1 項：
施用第一級毒品者，處 6 月以上 5 年以下有期徒刑。

司法院資訊處製作；財團法人民間司法改革基金會備份。
